臺灣高等法院刑事裁定　　　　　　　　 100年度抗字第1390號
抗　告　人
即　受刑人　吳博琪
上列抗告人因檢察官聲請定其應執行刑案件，不服臺灣基隆地方
法院100年度聲字第819號，中華民國100年8月5日所為裁定，提
起抗告，本院裁定如下：
    主  文
抗告駁回。
    理  由
一、本件抗告人即受刑人吳博琪抗告意旨略以：刑法第51條第5
    款規定，宣告多數有期徒刑者於各刑中之最長期以上，各刑
    合併之刑期以下，定其刑期。同法第2條第1項規定，行為後
    之法律有變更者，適用行為時之法律，但行為後之法律有利
    於行為人者，適用最有利行為人之法律。另同法第56條連續
    犯之規定，業於民國94年2月2日修正公布刪除，並於95年7
    月1 日施行，過去屬連續犯之犯罪，應予數罪併罰，以維罪
    刑之公平性。惟所謂公平原則下之一罪一罰，對違反毒品危
    害防制條例之施用毒品罪，有欠公平。以販賣毒品罪為例，
    犯5 次販賣毒品罪，每次分別判刑有期徒刑15年，共計75年
    ，定其應執行之刑大約為18年左右；又如犯6次強盜罪，分
    別判刑有期徒刑5年，定其應執行刑約6年6月左右。該類型
    案件與吸食毒品案件之差別，在於販毒與強盜等案件大致合
    併由同一審法官審理，與吸食毒品案件相較，落差甚鉅，致
    使抗告人對公平原則深感疑惑。又現對施用毒品案件採一罪
    一罰，致使有成癮性、長期反覆施用毒品者之刑度，相比於
    販毒者所受之刑度不遑多讓，更而有甚，然販毒係高度行為
    ，施用毒品為低度行為，何以行為高低相差巨大所獲罪責卻
    等同，顯違背比例原則，有欠公允。又法律上屬於自由裁量
    之事項，有其外部性界限及內部性界限，並非概無拘束。除
    不得逾越法律所規定之外部界線外，亦應合於內部界線，俾
    與立法意旨契合。且現行刑事政策非只在實現應報觀念，尤
    重教化功能，參諸抗告人所臚列之各地方法院所為量刑，爰
    請求從輕更定對抗告人最有利之刑期云云。
二、按裁判確定前犯數罪者，併合處罰之；而數罪併罰，有二裁
    判以上者，依刑法第51條之規定，定其應執行之刑；刑法第
    50條、第53條分別定有明文。而依刑法第51條第5款規定，
    宣告多數有期徒刑者，於各刑中之最長期以上，各刑合併之
    刑期以下，定其刑期，但不得逾30年。又按法院所為刑之酌
    定，屬自由裁量事項，倘未逾法定刑度範圍，亦無恣意裁量
    之情形，即難謂其職權之行使於法有違。
三、經查：
（一）本件抗告人因犯施用第二級毒品及竊盜罪，先後經判處如
      附表所示之刑，均經分別確定在案。檢察官聲請定其應執
      行刑，原審認聲請為正當，定應執行有期徒刑1年。查附
      表所示各罪，分經臺灣板橋地方法院、臺灣基隆地方法院
      各判處有期徒刑4月、9月確定。原審就上開2罪合併定應
      執行有期徒刑1年，並未逾越定應執行刑之上限。
（二）抗告意旨雖執詞質疑現行刑法廢除第56條連續犯之規定後
      ，法院對施用毒品罪之應執行刑有違公平原則、比例原則
      及從輕從新原則云云。惟查，刑法刪除第56條規定，業於
      95年7月1日施行，抗告人所犯如附表所示2罪，犯罪日期
      均為99年間，自應直接適用修正後之規定，並無新舊法比
      較適用之問題，況本件抗告人所犯者分別為施用第二級毒
      品與竊盜罪，罪名各異，當應併合處罰，抗告人意旨陳述
      連續犯規定刪除之修法歷程，指稱原裁定違反從輕從新原
      則，即屬無據。另原裁定所為量刑並未逾越定應執行刑之
      上限已說明如前，而本件抗告人犯附表所示2罪之刑期總
      和為有期徒刑1年1月，原裁定定應執行有期徒刑1年，已
      較原總刑期有期徒刑1年1月，折減1個月，核無濫用裁量
      權限之情形，抗告人漫詞指稱原裁定有違公平原則、比例
      原則，並徒憑己見，隨意比附攀引與本案情形不同之他案
      量刑及定執行刑之情形，據以指摘原審定應執行刑之裁量
      失當，亦無理由。
四、綜上所述，本件原審定應執行刑之裁定，未逾法定刑度範圍
    ，復無裁量顯然失當之瑕疵，抗告意旨仍執前詞指摘原裁定
    不當，為無理由，應予駁回。
據上論斷，應依刑事訴訟法第412條，裁定如主文。
中    華    民    國    100   年    12    月    14    日
                 刑事第二十五庭  審判長法  官  黃瑞華
                                       法  官  高玉舜
                                       法  官  陳恆寬
以上正本證明與原本無異。
不得抗告。
                                       書記官  黃家麟
中    華    民    國   100    年    12    月    21    日
附表
┌────────┬────────┬────────┐
│ 編          號 │      01        │      02        │
├────────┼────────┼────────┤
│ 罪          名 │施用第二級毒品  │    竊  盜      │
├────────┼────────┼────────┤
│ 宣    告    刑 │  有期徒刑4月   │  有期徒刑9月   │
├────────┼────────┼────────┤
│ 犯  罪  日  期 │ 99年11月10日   │  99年11月11日  │
├────────┼────────┼────────┤
│ 偵  查  機  關 │臺灣板橋地方法院│臺灣基隆地方法院│
│ 年  度  案  號 │檢察署100年度毒 │檢察署99年度偵字│
│                │偵字第182號     │第5491號        │
├───┬────┼────────┼────────┤
│      │法    院│臺灣板橋地方法院│臺灣基隆地方法院│
│最  後├────┼────────┼────────┤
│      │案    號│  100年度易字   │  100年度易字   │
│      │        │  第746號       │  第96號        │
│事實審├────┼────────┼────────┤
│      │判決日期│  100年3月31日  │  100年4月20日  │
├───┼────┼────────┼────────┤
│      │法    院│  臺灣高等法院  │  臺灣高等法院  │
│      ├────┼────────┼────────┤
│確  定│案    號│  100年度上易字 │  100年度上易字 │
│      │        │  第1129號      │  第1431號      │
│      │        │（程序判決）    │ （程序判決）   │
│      ├────┼────────┼────────┤
│      │判    決│  100年5月25日  │  100年7月1日   │
│      │確定日期│                │                │
└───┴────┴────────┴────────┘